臺灣高等法院民事判決　　　　　　　　 94年度上易字第259號
上　訴　人　乙○○
被　上訴人　甲○○
上列當事人間清償債務事件，上訴人對於中華民國94年1月20日
臺灣桃園地方法院93年度訴字第990號第一審判決提起上訴，經
本院於94年6月28日言詞辯論終結，判決如下：
    主  文
上訴駁回。
第二審訴訟費用由上訴人負擔。
    事實及理由
一、本件上訴人主張：被上訴人於民國 88年6月間，因從事股票
    投資需要，向伊借貸資金，伊自 87年8月25日起，陸續從上
    海商業儲蓄銀行中山分行帳戶匯款至被上訴人指定其配偶周
    炎春設於中國國際商業銀行八德分行之帳戶，總計借貸金額
    為新台幣（下同）1,800,000元。嗣被上訴人陸續清償1,075
    ,000 元，並於92年7月20日與伊核算，結果尚欠 725,000元
    未為清償。爰依消費借貸之法律關係，求為判命被上訴人如
    數給付並加計法定遲延利息之判決。原審為上訴人全部敗訴
    之判決，上訴人提起上訴，聲明：(一)原判決廢棄。(二)被上訴
    人應給付上訴人 725,000元及自起訴狀繕本送達之翌日起至
    清償日止按年息5%計算之利息。
二、被上訴人則以：上訴人於84年喪夫後，因至酒店上班，環境
    複雜且起居不正常，乃自85年起至92年止將二名子女之生活
    與教育委託伊照顧，因而自87年起，將小孩於小學畢業前所
    需之生活費用及伊代上訴人墊付之勞健保費用、房屋稅、地
    價稅及裝修鐵門等費用，陸續匯至上開帳戶，嗣經結算，伊
    已將餘款 1,075,000元匯還上訴人，是兩造間並無借貸關係
    存在等語，資為抗辯。並聲明：上訴駁回。
三、查上訴人匯款 1,800,000元至被上訴人之夫周炎春帳戶，而
    周炎春帳戶亦陸續匯款 1,075,000元至上訴人帳戶；上訴人
    子女李佳穎、李振毅自85年間起至92年年中止，以每月 30,
    000 元之代價委託被上訴人代為照顧；上訴人及其眷屬勞健
    保費用86年度共 23,440元、87年度共28,560元、88 年度共
    13,950元均由被上訴人代繳；上訴人所有坐落桃園縣桃園市
    ○○街108巷1號6樓房地之86年度地價稅1,398元、房屋稅4,
    969元、88年度房屋稅4,795元及裝修鐵門、鐵窗費用83,000
    元亦由被上訴人墊付等情，為兩造所不爭執，復有上訴人提
    出之銀行匯出款項明細表、銀行存摺，被上訴人提出之地價
    稅繳款書、房屋稅繳款書、勞健保費繳費證明表、收據等為
    證（見原審卷第 6-13、43-45頁），應堪信為真實。是本件
    首應審究者，厥為：兩造間有無消費借貸關係存在？茲詳析
    如后：
  (一)按當事人主張有利於己之事實者，就其事實有舉證之責任，
    民事訴訟法第277條前段定有明文。又按當事人主張有金錢
    借貸關係存在，須就其發生所須具備之特別要件即金錢之交
    付及借貸意思表示一致負舉證之責任，若僅證明有金錢之交
    付，未證明借貸意思表示一致者，尚不能認有金錢借貸關係
    存在（最高法院81年台上字第2372號裁判意旨參照）。
  (二)本件上訴人主張被上訴人陸續向其借貸金錢，有 725,000元
    尚未清償，被上訴人否認有借貸關係存在，是上訴人就其與
    被上訴人間有借貸意思表示一致及因借貸而交付金錢之事實
    應負舉證之責。經查，上訴人就與被上訴人間有借貸意思表
    示合致乙節，在原審始終未能舉證以實其說，所稱已非可取
    。況上訴人起訴主張被上訴人於88年 6月間因從事股票投資
    需要而向其借款云云，亦與其提出為證之銀行匯出款項明細
    表所載其係分別於87年8月27日、同年10月26日及89年3月13
    日各匯500,000元，88年6月8日匯款300,000元者不符（見原
    審卷第6-9頁），更見矛盾而不足採。
  (三)雖上訴人於本院另提出「92 年7月20日甲○○收款及借款證
    明」之字據，欲證明其與被上訴人間有借貸關係存在，然按
    當事人除有民事訴訟法第447條第1項但書規定情形外，不得
    提出新攻擊或防禦方法，違反此規定者，第二審法院應駁回
    之。同法第447條第1項前段及第 3項分別定有明文。其立法
    目的乃為避免當事人輕忽第一審程序，遲至第二審程序始提
    出新攻擊防禦方法，如此不但耗費司法資源，且造成對造當
    事人時間、勞力及費用之浪費，乃規定，原則上禁止當事人
    於第二審提出新攻擊防禦方法。查原審法院前已通知命上訴
    人於該院言詞辯論期日提出證物原本及相關證據（見原審卷
    第16頁），並當庭詢問「借錢有無寫借據？」、「有無其他
    事項或證據需要調查」，上訴人依序答「沒有」、「無」（
    見同上卷第48頁筆錄），且其於本院審理中，亦未釋明其遲
    延提出有何正當理由，是姑不論上開字據之內容為被上訴人
    否認，且與上訴人於原審自承未寫借據之事實不能併存，已
    難作為有利於上訴人認定之依據。況該字據顯屬上訴人於原
    審法院得提出而未提出、已不得再於本院提出者，被上訴人
    並以此抗辯，揆諸上揭說明，上訴人提出上開字據之新攻擊
    方法，即有違上開規定，應予駁回，本院亦不得加以斟酌。
四、綜上所述，上訴人主張與被上訴人間有借貸關係存在乙節，
    尚屬不能證明，從而，上訴人依消費借貸之法律關係，請求
    被上訴人清償借款 725,000元及加計法定遲延利息，洵非正
    當，不應准許。原審為上訴人敗訴之判決，核無違誤，應予
    維持。上訴意旨，仍執陳詞，指摘原判決不當，求予廢棄改
    判，為無理由，其上訴應予駁回。
五、本件事實已臻明確，兩造其餘攻擊防禦方法及證據經予審酌
    ，核與判決結果不生影響，爰不再逐一論述，併此敘明。
據上論結，本件上訴為無理由，依民事訴訟法第449條第1項、第
78條判決如主文。
中　　華　　民　　國　　94　　年　　7 　　月　　12　　日
                  民事第十七庭 審判長法  官  沈方維
                                     法  官  陳金圍
                                     法  官  王淇梓
正本係照原本作成。
不得上訴。
中　　華　　民　　國　　94　　年　　7 　　月　　13　　日
　　　　　　　　　　　　　           書記官  吳碧玲
